【裁判字號】    90,上易,3606
【裁判日期】    901130
【裁判案由】    違反電子遊戲場業管理條例
【裁判全文】
臺灣高等法院刑事判決                            九十年度上易字第三六六號
    上  訴  人  臺灣士林地方法院檢察署檢察官
    被      告  甲○○
    被      告  乙○○
右上訴人因被告違反電子遊戲場業管理條例案件，不服臺灣士林地方法院九十年度易
字第三二七號，中華民國九十年七月三十一日第一審判決（起訴案號：臺灣士林地方
法院檢察署九十年度偵字第八八三七、二五三三號）提起上訴，本院判決如左：
    主  文
上訴駁回。
    理  由
一、公訴意旨以：被告乙○○（原名盧燈鍊）係設在台北縣淡水鎮下圭柔山一一四之
    二號「豐億商行」之負責人，明知該商號登記所經營事業僅為食料品雜貨食油罐
    頭類糖果餅類汽水類青果類零售等業務，不得經營電子遊戲場業，竟與被告甲○
    ○基於犯意聯絡及行為分擔，自民國八十九年七月二十三日起，未依法辦理營利
    事業登記，乙○○即就上開營業處所，供甲○○設置俗稱小瑪琍變異體之電子遊
    戲機乙台營業，每日獲利新台幣四百元至五百元不等，渠二人則約定五五分帳，
    前後已均分二、三次，共同經營電子遊戲場業。迄至八十九年八月七日下午四時
    許，在上址為警查獲，並扣得電子遊戲機乙台及ＩＣ板乙塊，因認被告甲○○、
    乙○○共同違反電子遊戲場業管理條例第十五條規定，應依同條例第二十二條罪
    嫌論處。
二、訊據被告乙○○固不否認為「豐億商行」之負責人，該商號登記所經營事業僅為
    食料品雜貨食油罐頭類糖果餅類汽水類青果類零售等業務，未依電子遊戲場業管
    理條例第十五條規定辦理電子遊戲場業營利事業登記而受被告甲○○寄放俗稱小
    瑪琍變異體之電子遊戲機乙台供不特定人把玩，被告甲○○於檢察官初訊時辯稱
    上開機具係其所有而託放在乙○○處，後於偵查、原審中改稱機具已賣斷予乙○
    ○，未曾與之均分獲利，被告乙○○亦辯稱：客人來購物時，把玩該機台後，並
    未付錢云云。被告乙○○於警訊時及偵審對於前開時地擺設俗稱小瑪琍變異體之
  電子遊戲機乙台供不特定人把玩等情，均自白不諱，衡情乙○○與甲○○夙無怨
    隙，盧某殊無設詞誣陷之理！另乙○○堅稱：其只有開分之鑰匙，至於機具錢櫃
    之鑰匙則在甲○○處，故每次均由甲○○持其鑰匙前來開啟錢櫃後均分獲利等語
    ；雖質之甲○○供稱：機具鑰匙只有乙支，就是乙○○持有之那一支云云；然經
    檢察官指揮員警核對乙○○持有中之鑰匙，證明該支鑰匙確僅能開分使用，無法
    開啟錢櫃，有員警書面傳真報告附卷可稽，核與乙○○所述相符，被告甲○○所
    供與事實不符，自無可採，此外復有警方現場查獲紀錄、相片、豐億商行之台北
    縣政府營利事業登記證等影本及經濟部八十九年六月三十日經（八九）商字第八
    九０一八五三六號函文在卷足憑，且有電子遊戲機乙台及ＩＣ板乙塊（警方暫發
    交被告乙○○保管）可參，被告乙○○、甲○○於右揭時地共同擺設俗稱小瑪琍
    變異體之電子遊戲機乙台供不特定人把玩，固均可堪認定。
三、惟按電子遊戲場業管理條例第十五條規定，未經本條例辦理營利事業登記者，不
    得經營電子遊戲場，否則違反該條規定者，即應依同條例第二十二條規定，處行
    為人一年以下有期徒刑、拘役或科或併科新台幣五十萬元以上二百五十萬元以下
    罰金。又該條例第三條、第四條分別規定：「本條例所稱電子遊戲場業，指設置
    電子遊戲機供不特定人益智娛樂之營利事業」、「本條例所稱電子遊戲機，指利
    用電、電子、電腦、機械或其他類似方式操縱，以產生或顯示聲光影像、圖案、
    動作之遊樂機具，或利用上述方式操縱鋼珠或鋼片發射之遊樂機具。但未具影像
    、圖案，僅供兒童騎乘者，不包括在內。前項電子遊戲機不得有賭博或妨害風化
    之設計及裝置，其分類如下：一、益智類。二、鋼珠類。三、娛樂類。前項分類
    標準，由中央主管機關定之」由以上第三條及第四條第二項本文規定意旨得知，
    該條文規範內容限於益智娛樂之電子遊戲機，並不包含賭博性及妨害風化設計之
    裝置，亦即應係指經營設置益智類、鋼珠類、娛樂類之電子遊戲機，至若所擺設
    之機具涉及賭博者，實無適用右開條例辦理營業登記之可能，而應由刑法賭博罪
    章之相關條文加以規範。本件被告乙○○、甲○○於右揭時地共同擺設俗稱小瑪
    琍變異體之電子遊戲機乙台供不特定人把玩，均屬於可兌換獎品或現金之具有射
    倖性之賭博性機具，復無其他積極證據足認被告乙○○、甲○○有擺設其他益智
    類、遊戲類之電子遊戲機具，依據前揭規定，自非電子遊戲場業管理條例所規範
    之範疇。原審判決認電子遊戲場業管理條例第十五條規定：「未依本條例規定辦
    理營利事業登記者，不得經營電子遊戲場業。」，所謂「經營電子遊戲場業」，
    固僅有「經營」之事實即可，並不以「專營」電子遊戲場業為限，惟其所謂「兼
    營」或經營「電子遊戲場業」，應指達一定之規模（例如佔用相當之場地），且
    欲反覆執行該項業務者而言，本案之俗稱小瑪琍變異體之電子遊戲機乙台，係擺
    設在被告乙○○所經營設在台北縣淡水鎮下圭柔山一一四之二號「豐億商行」之
    內，且亦僅擺設該一台而已，實難認被告等係經營電子遊戲場業，與前揭規定並
    不相符，難以該罪相繩，而諭知被告乙○○、甲○○無罪之判決，雖有未洽，但
    結論並無不同。公訴人上訴意旨，仍認被告應依該條例論處，並無理由，應駁回
    其上訴。
四、至被告被告乙○○於原審調查時自承：顧客打玩該台俗稱小瑪琍變異體之電子遊
    戲機可以將積分兌換獎品等語（九十年五月十日筆錄），被告乙○○、甲○○是
    否另涉刑法賭博罪嫌，此部分未據公訴人予以起訴自應由檢察官另行處理。
據上論斷，應依刑事訴訟法第三百六十八條，判決如主文。
本案經檢察官沈世箴到庭執行職務。
中      華      民      國      九十      年      十一    月    三十    日
                              臺灣高等法院刑事第二十一庭
                                  審判長法  官  葉  騰  瑞
                                        法  官  江  國  華
                                        法  官  莊  明  彰
右正本證明與原本無異。
不得上訴。
                                        書記官  廖  嫣  雯
中      華      民      國      九十      年      十一    月    三十    日


司法院資訊處製作；財團法人民間司法改革基金會備份。
